臺灣臺北地方法院民事判決　　　　　　　93年度訴字第5060號
原　　　告　合作金庫銀行銀行股份有限公司
法定代理人　己○○
訴訟代理人　戊○○
被　　　告　乙○○
　　　　　　甲○○
上一人
訴訟代理人　張德銘律師
被　　　告　丁○○
　　　　　　華隆股份有限公司
上一人
法定代理　丙○○
上列當事人間請求清償借款事件，本院於民國94年5月11日言詞
辯論終結，判決如下：
    主    文
被告應連帶給付原告新台幣陸億陸仟參佰肆拾陸萬玖仟肆佰參拾
玖元，及如附表所示之利息、違約金。
訴訟費用由被告連帶負擔。
    事實及理由
壹、程序方面：
一、兩造於授信約定書第11條約定以本院為第一審管轄法院，就
    本件清償借款事件，本院自有管轄權。
二、被告乙○○、丁○○及華隆股份有限公司（下稱華隆公司）
    未於言詞辯論期日到場，核無民事訴訟法第386條所列各款
    情形，應依原告之聲請並審酌被告甲○○提出之書狀及前次
    期日之陳述，由其一造辯論而為判決。
貳、原告起訴主張：華隆公司年4月28日邀同丙○○（同案被告
    另行審結）及被告等為連帶保證人，向原告借款新臺幣（下
    同）650,000,000元，約定90年7月28日（第一次攤還本金日
    ）起，以每3個月為1期，共分20期平均攤還本金，利息以年
    息8.324%計算，遲延履行時，除仍按上開利率外，逾期在6
    個月以內，按上開利率10%，逾期超過6個月者，則按上開利
    率20%計付違約金。嗣兩造於90年11月30日同意變更借款條
    件，約定自90年7月28日起，本金償還期限順延1年，再分20
    期按季平均攤還，利息自90年7月1日起降為年息5.5%，期間
    1.5%按月繳付，另4%記帳，第2年起恢復原貸款條件計收利
    息，記帳部分自第2年起，分3年平均按月攤還，90年7月1日
    前積欠之利息，自該日起分12個月按月攤還並免計違約息，
    除前開變更部分外，原債權憑證所有條件仍為有效，如有一
    期未履行，借保人即喪失分期償還之期限利益，全部債務視
    為到期。華隆公司前於93年4月19日向苗栗地方法院聲請重
    整，依授信約定書第5條第1項之約定，前開債務視為全部到
    期，迭經催討無效，為此依消費借貸及連帶保證契約法律關
    係提起本件訴訟。並聲明：被告應連帶給付原告
    663,469,439，及如附表所示之利息、違約金。
參、被告方面：
一、被告乙○○、丁○○及華隆公司未於言詞辯論期日到場，亦
    未提出書狀為任何陳述。
二、被告甲○○到場以下列陳述置辯，並聲明：原告之訴駁回。
（一）原告提出之「合作金庫放款支出傳票」及「合作金庫收入
      傳票」等件，並不能證明原告有移轉現金6億5千萬元與借
      款人之事實。原告就此仍應就已交付放款金錢及餘額負舉
      證責任。
（二）本件借款有足夠清償第一順位之土地、廠房等不動產抵押
      品，及部分機器質物為擔保，又無不能或困難實行抵押權
      之情事，則原告自應儘先拍賣抵押物清償後，始得向被告
      求償。
（三）依借據條款之「五、特別條款」內載：「4.連帶保證人均
      願切實遵守另向貴庫訂立之約定書所列各條款並將該約定
      書作為本借據之一部分」，根據卷附之約定書，其訂立日
      期為90年11月28日，既在民法債編89年5月5日施行之後，
      自有民法第739條之1「不得預先拋棄」之適用，是原告援
      引最高法院19年上字第330號判例「債務關係如於設定擔
      保物權外並有保證人者，該主債務人不清償債務時，依原
      則原告應先儘擔保物拍賣充償，惟當事人間如有特別約定
      ，仍從其特約」者，業因法律之強制禁止規定而失其依據
      。
（四）連帶債務為多數債務人與債權人間之關係，而連帶保證人
      與債權人所訂之保證契約則為從契約、且以主債務契約之
      存在為前提，兩者性質不同。
（五）依民法754條之規定通知原告於本通知到達時終止保證契
      約，並以答辯狀代為終止之意思表示。
肆、得心證之理由：
一、本件原告主張被告華隆公司以被告乙○○、甲○○及丁○○
    及為連帶保證人，向其借款之事實，已據其提出借據、授信
    約定書書、連帶保證書、基本放款利率表、放款帳務資料查
    詢單，以及變更借款條件契約之影本等件為憑，核屬相符。
    被告乙○○、丁○○於相當時期受合法通知，未到場爭執，
    亦未提出書狀供本院斟酌，視同自認。被告甲○○雖辯稱本
    件係由主債務人提供相當物上擔保的條件下，被告才會同意
    為連帶保證人，原告應儘先拍賣抵押物清償後，始得向被告
    求償云云。惟查：１、被告甲○○就其為本件借款之連帶保
    證人不爭執，且該連帶保證之事實已經載明於變更借款契約
    書中，又甲○○於前開變更契約書之簽名及印文，亦核與借
    據上之簽名及印文相符，另原告交付借款650,000,000元匯
    款予華隆公司之事實，亦有支出傳票及收入傳票、放款帳務
    資料查詢單可憑，足見原告與華隆公司及甲○○間確有消費
    借貸及連帶保證契約之合意，借款亦已經交付。２、甲○○
    就其為本件借款之連帶保證人不爭執，依民法第273條規定
    ，原告即得向被告中之一人或數人或全體，同時或先後請求
    全部或一部之給付，原告毋須先就抵押物求償。最高法院19
    年上字第330號判例意旨，雖採物之擔保責任優先說，惟此
    並非民法債篇第2章第24節保證所規定保證人之權利，不在
    民法739條之1禁止預先拋棄之列，被告甲○○此部分所辯，
    亦非有理由。
二、按消費借貸之借用人應於約定期限內，返還與借用物種類、
    品質、數量相同之物，民法第478條前段定有明文；又所謂
    連帶保證，係指保證人與主債務人就債務之履行，對於債權
    人各負全部給付之責任者而言，是連帶保證債務之債權人得
    同時或先後向保證人為全部給付之請求（最高法院45年台上
    字第1426號判例、77年台上字第1727號判決參照）。再按遲
    延之債務，以支付金錢為標的者，債權人得請求依法定利率
    計算之遲延利息。但約定利率較高者，仍從其約定利率；當
    事人得約定債務人於債務不履行時，應支付違約金，民法第
    233條第1項、第250條第1項分別定有明文。華隆公司向原告
    借款未依約清償，經視為全部到期，尚積欠如主文第1項所
    示之本金，及如附表所示之利息、違約金迄未清償，揆諸前
    開說明及規定，被告為連帶保證人，自應負連帶清償責任。
三、從而，原告依消費借貸及連帶保證契約法律關係，請求被告
    連帶給付如主文第1項所示之金額，為有理由，應予准許。
伍、訴訟費用負擔之依據：民事訴訟法第85條第2項。
中　　華　　民　　國　　94　　年　　5 　　月　　18　　日
                  民事第五庭    法　官　張松鈞
以上正本係照原本作成
如對本判決上訴，須於判決送達後20日內向本院提出上訴狀
中　　華　　民　　國　　94　　年　　5 　　月　　18　　日
                       　　　　 書記官　黃媚鵑
